【裁判字號】    98,交聲,2059
【裁判日期】    990129
【裁判案由】    聲明異議
【裁判全文】
臺灣臺中地方法院交通事件裁定        98年度交聲字第2059號
原處分機關  交通部公路總局臺中區監理所豐原監理站
異  議  人
即受處分人  甲○○
上列異議人即受處分人因違反道路交通管理處罰條例案件，對於
交通部公路總局臺中區監理所豐原監理站民國98年6 月5 日所為
之裁決（豐監稽違字第裁63-F00000000號）聲明異議，本院裁定
如下：
    主  文
原處分撤銷。
甲○○不罰。
    理  由
一、原處分意旨略以：異議人即受處分人甲○○（下稱受處分人
    ）所有車牌號碼JR-2128 號之自用一般小客車（下稱系爭車
    輛），於民國98年4 月17日18時20分許，在台十三線52.6公
    里處三義龍騰派出所前，有「塗抹污損汽車牌照不能辨識號
    牌」之違規，遭苗栗縣警察局交通隊員警逕行舉發，並填製
    苗縣警交字第F00000000 號舉發違反道路交通管理事件通知
    單1 紙。嗣經原處分機關依道路交通管理處罰條例第13條第
    1 款之規定，裁處罰鍰新臺幣（下同）3000元云云。
二、聲明異議意旨略以：受處分人所有車輛之車牌並未塗抹反光
    漆，爰請鈞院將採證相片送相關單位鑑定是何原因引起反光
    等語。
三、按汽車行駛有左列情形之一者，處汽車所有人新臺幣2,400
    元以上4,800 元以下罰鍰，並責令申請換領牌照或改正：一
    、損毀或變造汽車牌照、塗抹污損牌照，或以安裝其他器具
    之方式，使不能辨認其牌號者，道路交通管理處罰條例第13
    條第1 款定有明文。所稱「不能辨認其牌號」之認定乙節，
    應考量於正常視力、光線、距離及角度之情況下，依個案具
    體事實認定處理，則有交通部92年10月17日交路字第092005
    7650號函文意旨可資參佐。
四、經查：
（一）系爭車輛後方之牌照於前揭時、地為警查悉有不能辨識號
      牌之情事，業經證人即警員蔡澄潭到院具結證稱：「（問
      ：本件取締經過？）苗栗縣警察局交通警察隊約僱的承辦
      人員古金棠是負責本隊所有違規照相換裝底片、沖洗相片
      的工作，古金棠在沖洗到本案照片時發現有塗抹反光漆或
      自己將車牌下方底部刮除，造成夜間照相會反光，影響車
      牌辨識的情形古金棠就將底片取出，用放大鏡確認實際車
      牌應該是JR-2128 號就將照片交給掣單的同仁舉發，剛好
      當天是我輪值，所以由我掣單舉發。我今天有帶來編號37
      0 到398 號之照片，都是與本案同一個照相地點所拍攝的
      ，可以看到其他車子的車牌都不會有受處分人所駕駛車輛
      車牌的反光情形。」等語，並有本件舉發照片1 張及證人
      蔡澄潭提出之編號370-398 號照片附卷可稽，原舉發機關
      依此掣單舉發，原處分機關亦依法裁罰，固非無據。
（二）惟究其車牌不能辨識之原因，證人蔡澄潭雖證稱：「依我
      的承辦經驗，車牌如果沒有噴反光漆或刮除的話，拍照結
      果就都會正常的車牌顯示，如我今日庭提照片」、「（問
      ：你自己的辦案經驗，有無看過自小客車車牌處裝設車牌
      燈或類似的燈號情況？）有看過車牌燈的狀況，是在車牌
      的兩個螺絲處加裝燈泡，或是在整個車牌的外框加裝整圈
      的霓虹燈，但是這兩種裝置都會讓拍攝結果是呈現車牌完
      全曝光的效果，不會像本案部分顯現、部分不清楚的情形
      ，依我自己辦案的經驗，本案的照片應該是有將車牌白色
      處刮除。」等語，但受處分人卻反駁辯稱：「（法官問：
      是否有在車牌或車牌附近塗抹或以任何方式，使車牌會反
      光？）沒有，連打蠟都沒有，因為已經是老車了」、「（
      法官問：車子從買來後有無按期到監理站做檢驗？）有，
      檢驗都合格，最後一次檢驗是九十八年八月份。」等語。
      本院乃指示受處分人分別在正常光線下就系爭車輛之車牌
      、車燈拍照，以及在夜間將車燈踩亮後，仿照取締照片角
      度拍攝車牌位置送院參辦，經檢視受處分人所提出之照片
      ，發現系爭車輛在日間拍攝之車牌號碼字字清晰可辨，但
      在夜間拍攝之車牌號碼則會顯現如取締照片般，車牌下方
      有若干亮點，以致影響牌號辨識之情形。故本院再於98年
      10月30日以中院彥刑高98交聲2059號字第110331號函，惠
      請交通部公路總局臺中區監理所豐原監理站檢驗系爭車輛
      之車牌與該站當初核發時有無任何異狀或違規情事（例如
      ：白色部分以不詳方式被刮除，致夜間照相會呈反光現象
      ，或車牌有塗抹反光漆或曾被塗抹過反光漆等等），經受
      處分人依指示於98年11月6 日駕車至交通部公路總局臺中
      區監理所豐原監理站檢驗，結果系爭車輛前後號牌並無異
      狀，且前後號牌並無塗抹反光漆，亦無刮除之痕跡等情，
      有該站98年11月9 日中監豐字第0981003545號函及函附之
      車輛檢驗紀錄表1 紙、照片2 張在卷可佐。準此，受處分
      人陳稱：伊未塗抹污損系爭車輛之牌照，使不能辨認其牌
      號等語，即有所據，非不可採。
（三）綜上所述，依現有事證尚無法證明原舉發機關之取締照片
      上，系爭車輛之牌照有不能辨識號牌之情形，確係受處分
      人「塗抹污損牌照」所致，本件即應對受處分人作有利之
      認定。原處分機關漏未詳查，遽對受處分人為前開裁決，
      即難認為允當，應認本件聲明異議為有理由，自應由本院
      將原處分予以撤銷，改諭知受處分人不罰，以資適法。
五、據上論結，應依道路交通管理處罰條例第87條第2 項，道路
    交通案件處理辦法第20條前段，裁定如主文。
中    華    民    國    99    年    1     月    29    日
                  交通法庭  法  官  莊嘉蕙
以上正本證明與原本無異。
如不服本裁定，應於裁定送達後5 日內向本院提出抗告狀。
                            書記官  陳怡臻
中    華    民    國    99    年    1     月    29    日

司法院資訊處製作；財團法人民間司法改革基金會備份。
